臺灣臺北地方法院刑事裁定　　　　　　 93年度聲判字第198號
　　聲　請　人　甲○○
　　代　理　人　蔡文玉律師
　　被　　　告　乙○○
右列聲請人因被告詐欺案件，不服台灣高等法院檢察署檢察長中
華民國93年12月3日，93年度上聲議字第4216號駁回聲請再議之
處分（原不起訴處分案號：台灣台北地方法院檢察署93年度偵字
第11586號），聲請交付審判，本院裁定如左：
    主      文
聲請駁回。
    理      由
一、按告訴人不服上級法院檢察署檢察長或檢察總長認再議為無
    理由而駁回之處分者，得於接受處分書後十日內委任律師提
    出理由狀，向該管第一審法院聲請交付審判；法院認交付審
    判之聲請不合法或無理由者，應駁回之，刑事訴訟法第二百
    五十八條之一、第二百五十八條之三第二項前段，分別定有
    明文。
二、本件聲請人甲○○以被告乙○○涉犯刑法詐欺罪，向台灣台
    北地方法院檢察署檢察官提出告訴，經該檢察署檢察官為不
    起訴處分後，聲請人不服聲請再議，亦經台灣高等法院檢察
    署檢察長以再議為無理由，而於民國93年12月3日駁回再議
    ，聲請人於93年12月20日收受處分書後，於93年12月30日委
    由代理人蔡文玉律師向本院聲請交付審判，合先敘明。
三、聲請交付審判意旨略以：被告乙○○於民事庭91年訴字第31
    17號排除侵害案件，於92年12月2日到庭作證時，明知係爭
    建物之所有人即股東劉世全曾授權渠與聲請人簽立協議書並
    收取新台幣（下同）140萬元價金無誤，竟到庭故意虛偽陳
    述，詐稱：劉世全並未授權其簽立協議書云云，致民事庭法
    官因此陷於錯誤，誤認其係無權代理，劉世全毋庸負移轉登
    記之義務，使渠及劉世全因此獲得140萬元之價金後，卻免
    負移轉登記義務，而涉有訴訟上詐欺之犯行，是依照聲請人
    所指被告於訴訟上詐欺法院之時間，係92年12月2日，並非
    簽立協議書之82年3月18日，故聲請人提出告訴並未逾追訴
    權期間，其次，被告於82年3月18日簽立協議書時，不但明
    確向在場之聲請人等多人告稱已獲劉世全授權，聲請人等始
    會交付140萬元向劉世全購買停車位及建物持份，且劉世全
    亦證稱我們是合法股東所以有授權簽協議書等語，則被告於
    92年12月2日到庭稱：劉世全並未授權簽立協議書，該協議
    書上之劉世全之簽名乃伊自行簽立，因此使承審法官因此受
    騙，誤認被告並未獲劉世全授權，屬無權代理對劉世全並不
    生效，因此為聲請人敗訴之判決，故被告已構成刑法第339
    條第2項意圖使第三人得財產上不法利益之詐欺罪嫌，況依
    經驗法則，劉世全若未授權被告代收140萬及同意出售停車
    位及建物持份，豈有不於前開竊佔案件中表明其事，反而承
    認有授權簽立協議書之理，而劉世全究竟有無授權被告簽立
    協議書及代收140萬元，亦非不能傳喚劉世全到庭查明其事
    ，原檢察官毫未調查，亦未說明何以劉世全之證詞不足採信
    ，即為不起訴及駁回處分，實嫌草斷，而難招折服。
四、按犯罪事實應依證據認定之，無證據不得推定其犯罪事實，
    刑事訴訟法第154條定有明文。而刑法第339條第1項詐欺取
    財罪之成立，以意圖為自己或第三人不法之所有，以詐術使
    人將本人或第三人之物交付為要件，所謂以詐術使人交付，
    必須被詐欺人因其詐術而陷於錯誤，若其所用方法，不能認
    為詐術，亦不致使人陷於錯誤，即不構成該罪。又按案件時
    效已完成者，應為不起訴處分，刑事訴訟法第252條第2款定
    有明文，而刑法第339條之詐欺罪，其最重本刑為五年以下
    有期徒刑，依同法第80條第1項第2款，其追訴權時效期間為
    十年。
五、經查：依照聲請人即告訴人甲○○之指述，被告所為施用詐
    術因而使聲請人交付140萬元價金之時間，依該協議書協議
    條件一第四行，所載「茲收到新台幣壹佰肆拾萬元整，八十
    二年三月十八日乙○○」等附加詞以觀，足見聲請人係於82
    年3月18日交付價款，然聲請人迄至93年2月20日始就該部分
    提出告訴而由台灣台北地方法院檢察署受理，顯已逾十年之
    追訴權時效期間，應可認定；次查：被告於本院91年度訴字
    第3117號民事排除侵害事件審理時已自承未獲案外人劉世全
    之授權與聲請人等簽立協議書，且亦無任何事證足資證明被
    告有將140萬元之該款項轉交劉世全，是聲請人所主張劉世
    全並因此取得一百四十萬元價金後，免負移轉登記之義務，
    亦已構成刑法第339條第2項之使第三人得不法利益詐欺得利
    罪嫌云云，尚乏積極事證可資證明告確有該部分之行為；綜
    上所述，原不起訴處分書及駁回再議處分書既已詳予說明，
    對照卷內資料，並無不合，復查無其他積極證據可資證明被
    告有聲請人所指之犯行，是原檢察官及台灣高等法院檢察署
    檢察長分別予以不起訴處分及駁回再議之聲請，並無不當，
    本件交付審判之聲請為無理由。
六、依刑事訴訟法第二百五十八條之三第二項前段，裁定如主文
    。
中　　華　　民　　國　　94　　年　　1 　　月　　28　　日
             　　刑事第二庭審判長法　官　吳孟良
　　　　　　　　　　　　　　　   法　官　劉秀君
                                 法　官　蘇嘉豐
右正本證明與原本無異。
本裁定不得抗告。
                                 書記官  蘇靜紅
中　　華　　民　　國　　94　　年　　1 　　月　　28　　日
